臺灣臺南地方法院民事判決
111年度訴字第187號
原      告  許木榮    住臺南市○○區○○路○段000巷00弄                        0號


訴訟代理人  方文賢律師
被      告  許淑香  
            許明哲  
            許佳蓉    住臺南市○○區○○○路000巷00弄00      
                  號
            許金和    住臺南市○○區○○路○段000巷00弄      
                  0號
            許國泰    住臺南市○○區○○街000巷00弄00○      
                  0號

            許如君  
            許慧娥  
上列當事人間請求分割共有物事件，經本院於民國111年3月24日
言詞辯論終結，判決如下：
    主  文
兩造共有如附表所示之土地及建物，應予變價分割，所得價金由
兩造依附表所示之權利範圍比例分配。
訴訟費用新臺幣13,078元由兩造按附表所示之權利範圍比例負擔
。
　事實及理由
一、被告許淑香、許佳蓉、許金和、許明哲、許如君經合法通知
    ，均無正當理由未於最後言詞辯論期日到場，核無民事訴訟
    法第386條各款所列情形，爰依原告聲請，由其一造辯論而
    為判決。
二、原告起訴主張：兩造共有如附表所示之土地及建物(下分稱
    系爭土地、系爭房屋，合稱系爭房地)，應有部分如附表所
    示，系爭房地並無法律上及使用目的上不能分割之情形，共
    有人間亦無因物之使用目的不能分割或契約訂有不分割之約
    定，惟兩造無法達成分割協議。系爭房屋坐落在系爭土地上
     ，系爭房屋為鋼筋混凝土造3層樓房，仍堪使用，如採原物
    分割，將造成各人分得之部分難以有效利用，徒增法律關係
    複雜化，減損系爭房地之經濟價值與效用，對全體共有人非
    為最有利益之結果，如將系爭房地變價分割，變賣所得價金
    按應有部分比例分配予各共有人，始屬適當。爰依民法第82
    3條第1項、第824條第2項第2款之規定，請求裁判分割等語
    。並聲明：如主文第1項所示。
三、被告許國泰、許慧娥：同意系爭房地變價分割等語。
　　被告許淑香、許佳蓉、許金和、許明哲、許如君則均未於言
    詞辯論期日到庭，亦未提出書狀作何聲明或陳述。
四、本院判斷之理由：　　
　㈠按各共有人，除法令另有規定外，得隨時請求分割共有物，
    但因物之使用目的不能分割或契約訂有不分割之期限者，不
    在此限；共有物之分割，依共有人協議之方法行之；分割之
    方法不能協議決定，或於協議決定後因消滅時效完成經共有
    人拒絕履行者，法院得因任何共有人之請求，命為以原物分
    配於各共有人，民法第823條第1項、第824條第1項、第2項
    第1款前段分別定有明文。查，兩造為系爭房地之全體共有
    人，權利範圍如附表所示，系爭土地地目建，系爭房屋主要
    用途為住商用之鋼筋混凝土造3層房屋，此有系爭房地之土
    地建物登記查詢資料在卷可查（見本院卷第35-40頁）。原
    告提起本件分割共有物訴訟時，系爭房地並無不能分割之情
    事，兩造亦未定有不分割之約定，且無因物之使用目的不能
    分割之情形，兩造為系爭房地之全體共有人，本得隨時請求
    分割，惟前經調解，被告許淑香、許佳蓉、許金和、許明哲
    未出席調解，致無法就分割之方法為一致之協議，此有本院
    臺南簡易庭調解筆錄在卷可按(見本院臺南簡易庭110年度南
    司調字第250號卷第95-97頁)，依前開規定，原告訴請裁判
    分割系爭房地，自屬有據。
　㈡次按共有物之分割，依共有人協議之方法行之；分割之方法
    不能協議決定，或於協議決定後因消滅時效完成經共有人拒
    絕履行者，法院得因任何共有人之請求，命為下列之分配：
    以原物分配於各共有人。但各共有人均受原物之分配顯有
    困難者，得將原物分配於部分共有人。原物分配顯有困難
    時，得變賣共有物，以價金分配於各共有人；或以原物之一
    部分分配於各共有人，他部分變賣，以價金分配於各共有人
    ，民法第824條第1項、第2項分別定有明文。又定共有物分
    割之方法，應斟酌各共有人之意願、利害關係、共有物之價
    格、利用價值及分割後各部分之經濟價值與其應有部分之比
    值是否相當而為適當之分配，始能謂為適當而公平（最高法
    院94年度台上字第1149號判決意旨參照）。經查，系爭房屋
    為鋼筋混凝土造3層樓房，僅有單一出入口，此有原告提出
    之現場照片在卷可參（見本院卷第67-71頁)，並為被告許國
    泰、許慧娥所不爭執（見本院卷第78頁)，倘依兩造應有部
    分比例原物分割，分得二、三層之共有人，將無獨立門戶可
    得出入，勢必須另劃設供進出及通行之共有空間，使法律關
    係趨於複雜，且破壞系爭房屋之使用現狀，造成日後使用困
    難，無法發揮經濟上之利用價值；而系爭土地為系爭房屋坐
    落之基地，性質上亦不適於原物分配予各共有人；復據被告
    許慧娥到庭陳稱：除被告許明哲、許如君外，其餘共有人有
    些不認識等語(見本院卷第79頁)，足見全體共有人間並無情
    感信任基礎，若原物分配，則分得各樓層之共有人，需使用
    其他樓層之樓梯進出及上下樓層，有害於各自生活隱私，且
    嚴重減損系爭房地之經濟價值，是系爭房地採原物分割方式
    ，自非有利於兩造。若將系爭房地全部分配予兩造其中一方
    ，需補償金錢予他方，惟原告與到場被告並未表達願分得系
    爭房地全部，並以金錢補償他方之意願，亦未表達願受分得
    系爭房地之他方，以金錢補償之意願，為免再生金錢補償糾
    紛，不宜採取此種分割方式。本院考量系爭房地予以變價分
    割，不僅可保持系爭房地之完整利用及經濟效用，且基於市
    場之自由競爭，亦可使系爭房地之市場價值極大化，兩造所
    受分配之金額隨之增加；參以依民法第824條第7項規定，變
    價分割如買受人為共有人以外之人，共有人仍有依相同條件
    優先承買之權，兩造得依其對共有物之利用情形、對共有物
    在感情或生活上是否有密不可分之依存關係，暨評估自身之
    資力等各項因素，決定是否參與競標或行使優先承買權利，
    以單獨取得系爭房地之所有權，變價方式分割無損各共有人
    之承買權利，各共有人亦得視變賣時之市場行情及自身之經
    濟能力等情，選擇是否參加競標，以取得系爭房地之整體利
    用，或由其他第三人競標後，再行決定是否依民法第824條
    第7項行使優先承買權。依此，系爭房地採變價分割，所得
    價金按兩造所有權應有部分比例分配，不僅有利於發揮消滅
    共有關係，增進共有物之融通及經濟效用之規範功能，亦可
    兼顧系爭房地之整體利用，係符合全體共有人利益之分割方
    案，應屬適當之分割方法。
五、綜上所述，系爭房地既無因物之使用目的不能分割或契約訂
    有不分割之期限，各共有人亦未能達成分割之協議，原告本
    於共有人地位，訴請分割系爭房地，為有理由，應予准許。
    本院審酌系爭房地之使用目的及經濟效益、各共有人之利益
    等情，認採用變價分割，所得價金由兩造依附表所示之權利
    範圍比例分配，應屬可採，爰判決如主文第1項所示。
六、末按因共有物分割、經界或其他性質上類似之事件涉訟，由
    敗訴當事人負擔訴訟費用顯失公平者，法院得酌量情形，命
    勝訴之當事人負擔其一部，民事訴訟法第80條之1定有明文
    。查本件訴訟費用確定為13,078元（第一審裁判費），兩造
    因系爭房地之分割而互蒙其利，依上開規定，訴訟費用應由
    兩造按如附表「訴訟費用負擔比例」欄所示之比例負擔，應
    較適當，爰判決如主文第2項所示。
七、據上論結，本件原告之訴為有理由，判決如主文。
中　　華　　民　　國　　111 　年　　4 　　月　　8 　　日
                  民事第一庭    法  官  張桂美
以上正本係照原本作成。
如不服本判決，應於送達後20日內，向本院提出上訴狀並表明上
訴理由（須附繕本）。如委任律師提起上訴者，應一併繳納上訴
審裁判費。 
中　　華　　民　　國　　111 　年　　4 　　月　　11　　日
                                   書記官  林彥丞
附表     土地部分：     縣市 鄉鎮市區 段 地號 面積（平方公尺） 臺南市 安南區 溪墘段 1064 136.80 建物部分：     建號    基地坐落 －－－－－－－    門牌號碼 建築式樣主要建築材料及房屋層數 建物面積（平方公尺）  307 溪墘段1064地號 －－－－－－－ 臺南市○○區○○路○段000巷 00號 鋼筋混凝土造3層樓房 一層：54.50 二層：69.50 三層：69.50 騎樓：15.00 總面積：208.50  土地及建物所有權人：     編號 所有權人 權利範圍即訴訟費用負擔比例   1 許木榮 30分之9   2 許國泰 60分之19   3 許金和 5分之1   4 許佳蓉 15分之1   5 許淑香 15分之1   6 許明哲 60分之1   7 許慧娥 60分之1   8 許如君 60分之1